【裁判字號】    88,易,1727
【裁判日期】    891212
【裁判案由】    竊佔
【裁判全文】
臺灣桃園地方法院刑事判決                        八十八年度易字第一七二七號
    公  訴  人  臺灣桃園地方法院檢察署檢察官
    被      告  戊○○
    選任辯護人  庚○○
右列被告因竊佔案件，經檢察官提起公訴（八十八年度偵字第一三一六號），本院判
決如左：
        主  文
戊○○無罪。
        理  由
一、公訴意旨略以：被告戊○○與同案被告寅○○（經本院以八十八年度易字第四七
    四號判處有期徒刑確定）等人共同基於為自己不法利益之犯意聯絡，自民國八十
    七年八月八日起，由被告戊○○僱用不詳姓名、年籍之成年男子多人駕駛拖車、
    挖土機，由同案被告寅○○把風，至告訴人丁○○所有之桃園縣龍潭鄉○○○段
    四四之一○地號土地，共同竊佔該土地傾倒工業污泥及建築廢棄物，嗣於八十七
    年八月十日上午十時許經告訴人丁○○發現報警當場查獲，因認被告涉有刑法第
    三百二十條第二項之竊佔罪嫌云云。
二、按犯罪事實應依證據認定之，無證據不得推定其犯罪事實；又不能證明被告犯罪
    者，應諭知無罪之判決，刑事訴訟法第一百五十四條、第三百零一條第一項分別
    定有明文。又告訴人之告訴，係以使被告受刑事訴追為目的，是其陳述是否與事
    實相符，仍應調查其他證據，以資審認；又事實之認定，應憑證據，如未能發現
    相當證據，或證據不足以證明，自不能以推測或擬制之方法，以為裁判之基礎（
    最高法院五十二年臺上字第一三○○號、同院四十年臺上字第八六號判例意旨參
    照）。
二、本件公訴人認被告涉有上開犯行，無非係以告訴人丁○○之指述及在場證人辛○○、甲○○、挖土機所有人江衍昌、承辦警員乙○○、同案被告即共犯寅○○之
    證詞，與卷附之桃園縣山坡地保育利用條例管理查報與取締案件會勘記錄、違反
    環境衛生行為案件處分通知單、土地所有權狀等影本及現場照片三十八紙資為論
    據。本件訊據被告戊○○堅決否認有何竊佔犯行，辯稱「：當初丙○○找我和丑
    ○○去該處整地要種樹：我只有和丑○○、丙○○及子○○去看現場，沒有僱人
    在現場把風，讓人倒垃圾，竊佔土地：我是被流氓押到高平派出所，才見到丁○○，其他人，其他事，我都不清楚：」等語。經查桃園縣龍潭鄉○○○段四四－
    一○地號土地係告訴人丁○○、案外人邱壯溉、何紹承三人共有，八十七年八月
    初起告訴人丁○○因發現上開土地遭人棄置工廠廢棄物、建築廢棄物等垃圾，遂
    與家人每日至現場巡視，期能逮獲傾倒廢棄物之人，然均無所獲，同年八月八日
    發現上址更被人圍起鐵皮圍牆，圍牆內正在施工，告訴人丁○○旋即於同年八月
    十日凌晨報警前往現場查看，現場大門外有二名不詳姓名之人看顧，圍牆內則有
    三輛卡車在場內施工，因時值深夜，人手又不足，警察遂於翌日上午十時許會同
    桃園縣政府等相關人員再到現場會勘取締，到場後現場施工之人均趁隙逃離，僅
    留下二部挖土機，不久辛○○、寅○○二人則趕到現場一節，已據告訴人丁○○
    指述甚詳，並有桃園縣山坡地保育利用管理查報與取締案件會勘記錄（會勘時間
    八十七年八月十日上午十時許）及土地登記簿謄本在卷足稽，雖同案被告寅○○
    、證人辛○○於偵查中均陳稱「：當時他們找不到人，而我（同案被告寅○○）
    在看顧工地，徐永家（嘉之誤）說要整地，我沒有進去現場，現場當時一片垃圾
    ，我是在外面看現場：：：：」（八十七年度偵字第一二一九七號．八十七年九
    月八日偵訊）、「：我（指證人辛○○）沒受僱他（指被告戊○○），是我介紹
    鴻（指同案被告寅○○）去徐永家（指被告戊○○）那邊工作，徐永家和我是好
    友，而當時鴻告訴我找不到徐永家才找我，我才至現場處理：：：：」（八十七
    年度偵字第一二一九七號．八十七年九月八日偵訊）、「：他（指被告戊○○）
    問我（指證人辛○○）人手不夠，我替他（指被告戊○○）找寅○○去做：」（
    八十七年度偵字第一二一九七號．八十七年十月六日偵訊）、「：戊○○指派我
    過去，叫我在門口看車子：」（八十七年度偵字第一二一九七號．八十八年一月
    七日偵訊）、「：因為鴻（同案被告寅○○）剛退伍不久沒工作，在嘉（被告戊○○）家裏喝酒聊天，向戊○○說明『鴻』沒工作：：：：」（八十七年度偵字
    第一二一九七號．八十八年一月七日偵訊）等詞，然與證人即前述警察前往取締
    而留在現場之挖土機之司機江衍昌於八十八年二月九日、八十八年二月二十三日
    偵查時證述「：由明（指辛○○）及鴻（指寅○○）帶我們過去，他們二人在看
    管工地，第一次去就看見他們二人在看管工地，另外當有一些人：（戊○○）有
    無在看管工地？）沒有，我是在派出所和解才看見他：：：」「：（你錢向何人
    領？）現場之人即『鴻』及『明』等人：」之情節不符，是證人辛○○、同案被
    告寅○○供稱係被告戊○○僱用同案被告寅○○至現場看顧大門之詞，即有可疑
    之處，且同案被告寅○○於八十八年三月二十三日本院八十八年度易字第四七四
    號案調查時雖亦供稱「：是辛○○帶我去平鎮市找戊○○，讓我由戊○○請，是
    晚上去找戊○○的：在大門看車子進出：只去上過一天班：：：」，然於八十八
    年八月二十四日上開案調查時則改稱「：是子○○在那負責：當時辛○○、子○○負責帶車：：：」等語，嗣於八十八年九月十四日、八十九年十月二十六日本
    案調查時則供稱「：戊○○僱用辛○○整地，辛○○找我到現場在門口看車進出
    ：」、「：（當初何人找你到龍潭鄉○○○段四四之一○地號土地看現場？）辛○○及『阿龍』也就是子○○：警察去現場取締，辛○○、『阿龍』帶我去戊○○他家找人，才第一次見到戊○○：我在大門附近看著，子○○、辛○○引領載
    廢土的卡車進去裏面：當初辛○○、子○○只是叫我去看現場幫忙，沒說老闆是
    誰，警察來取締，辛○○叫我去簽收罰單，並說當初是戊○○找他去整地，我們
    三個人就去找戊○○到派出所：：」等語，證人即前述警察前往取締而留在現場
    之挖土機之司機江衍昌於八十八年二月九日、八十八年二月二十三日偵查時證述
    「：由明（指辛○○）及鴻（指寅○○）帶我們過去，他們二人在看管工地，第
    一次去就看見他們二人在看管工地，另外當有一些人：（戊○○）有無在看管工
    地？）沒有，我是在派出所和解才看見他：：：」、「：（你錢向他人領？）現
    場之人即『鴻』及『明』等人：」，且證人子○○於八十九年八月十九日本院調
    查時亦證稱「：我請寅○○去看門，寅○○只看一晚，警察與另一位地主即到現
    場：」等語，益徵證人辛○○、同案被告寅○○有關是被告戊○○僱用同案被告
    寅○○至現場看顧大門之證詞有重大瑕疵；又查現場傾倒之工廠廢棄物所屬之廠
    商均係交由壬○○處理前開廢棄物，壬○○再轉包予己○○處理一節，亦據證人
    壬○○於偵查及本院調查時證述綦詳，且證人壬○○於八十七年十一月二十三日
    偵查中亦證稱「：八月份就沒有，因為一直出事情，他說廢土場是『阿隆的』：
    」等詞，而證人子○○雖於八十九年八月十九日、八十九年九月七日本院調查時
    供稱「：戊○○和一位五、六十歲男子帶我到關西、龍潭交界之山坡地，有告訴
我範圍，叫我整地並說可讓我倒建築廢棄我，要我前面圍起來，不讓別人進去：
    」、「：當初在現場碰到丑○○、戊○○時，他們有拿出該土地權狀等相關資料
    ，丑○○並有告訴我土地範圍，他二人有說要整地，並說何處要填高，他們說要
    種樹，戊○○並說可用建築廢土填平，當時現場沒有任何廢棄物，後來戊○○打
    電話跟我說現場被人倒垃圾，戊○○要我去清乾淨並圍起來：：」等語，此不僅
    為被告戊○○所否認，且證人丑○○於八十九年一月十二日、八十九年九月七日
    本院調查時亦均證述「：八十七年三、四月間丙○○告知那塊地長雜草，如不種
    樹會被課稅，請我幫忙，當時戊○○在場，要我帶他去看，後來他找一名三十多
    歲瘦黑之男子說要整地，我看他不像整地之人，就沒答應：」、「：丙○○找我
    整地，我找戊○○，戊○○不知道地點，我帶他去現場，在該處有遇見經戊○○
    通知過去的子○○，戊○○有表示要整地，子○○在現場有對我說要幫我整地及
    如何整地，因我不認識子○○，我沒有同意他整地：當初他（指被告戊○○）說
    讓子○○做，我不同意，就沒有讓任何人整地，過一個多月，戊○○跑來找我，
    說現場被人亂倒垃圾，我二人去看現場，看到家庭及建築廢棄物，不過現場沒人
    ，戊○○說不知何人傾倒，我請他找出亂倒垃圾之人，請該人將現場清理乾淨：
    我有告訴子○○土地範圍，但沒有拿任何資料給他或給他看，戊○○有跟我說子
    ○○要我出具同意書，但我沒答應：：」等，證人子○○應知證人丑○○並未同
    意其整地，所述係被告要其將現場圍起整地之詞，顯非實情，況同案被告寅○○
    於八十九年十月二十六日本院調查時亦證稱「：（你們被取締後去找戊○○，他
    如何說？）當時戊○○在他家說他不知道，他出國，不過，他有去派出所和地主
    談：」等語，可見本件應係證人子○○竊佔系爭土地供人傾倒垃圾而收費牟利，
    末查證人甲○○、乙○○及告訴人丁○○於偵查中均證稱被告於八十七年八月十
    日現場遭取締後有趕赴高平派出所，然被告於偵查及本院調查審理時均辯稱「：
    當初是四名我不認識之流氓押我到高平派出所，朋友癸○○陪我過去，到達後我
    有告訴警察，警察叫我簽名就好，當時我就寫自己姓名、住址、出生年月日及身
    分證字號就離開：系爭土地被取締後，時有流氓到我住處恐嚇，要我找出地主賠
    他怪手：」、「：他們要我找出地主，因怪手被扣住，否則要我好看，我們先到
    龍潭鄉下找地主，沒找到就到派出所：」等，核與證人癸○○於八十八年十一月
    二十三日本院調查時證述「：八十七年八月某日晚上十二點多，我在家接到戊○○電話說有七、八名流氓去他家恐嚇，要我過去，並說他已向平鎮分局報警案，
    我趕過去有四、五名中等體型之二、三十歲男子在屋外，戊○○開門讓我進去，
    那些人也跟進去，要戊○○一定要找出地主，否則他們的怪手會被沒收，我們也
    到平鎮市○○路找何姓地主，沒找到，就到高平派出所：：」等相符，而告訴人
    丁○○於八十九年二月二十九日本院調查時亦指陳「：寅○○及另一名年輕人被
    抓到後說是戊○○僱用他們，而晚上在派出所我有看到戊○○，寅○○並告訴我
    第二天早上他們老板會到派出所談，結果第二天上並無人出現：」，是知係同案
    被告寅○○對告訴人丁○○稱被告翌日會赴高平派出所談和解一事，被告此部分
    之辯亦堪可採信，綜上所述，尚乏證據證明被告涉有前開犯行，自不得以告訴人
    丁○○之指述及證人辛○○、同案被告寅○○有瑕疵之證詞以為被告不利之事證
    ，此外，復查無其他積極證據足資認定被告有何竊佔犯行，揆諸首揭說明，自應
    為被告無罪之諭知。
據上論斷，應依刑事訴訟法第三百零一條第一項判決如主文。
本案經檢察官張春暉到庭執行職務。
中      華      民      國    八十九    年     十二     月     十二     日
                                臺灣桃園地方法院刑事第五庭
                                      法  官  林  婷  立
右正本證明與原本無異。
如不服本判決，應於判決送達後十日內向本院提出上訴狀( 應附繕本 )，上訴於
臺灣高等法院。
                                       書記官   黃 子 祝
中        華        民        國   八十九   年   十二   月    十八    日


司法院資訊處製作；財團法人民間司法改革基金會備份。
